【裁判字號】    98,重訴,24
【裁判日期】    980729
【裁判案由】    給付借款
【裁判全文】
臺灣基隆地方法院民事判決              98年度重訴字第24號
原      告  合作金庫商業銀行股份有限公司
法定代理人  辛○○
訴訟代理人  甲○○
被      告  天鶴機械工程股份有限公司
兼      上
法定代理人  己○○
被      告  丁○○○
被      告  丙○○
被      告  乙○○
被      告  庚○○
被      告  戊○○
上列當事人間請求清償借款事件，本院於中華民國98年７月15日
辯論終結，茲判決如下：
    主  文
被告天鶴機械工程股份有限公司、己○○、丁○○○、庚○○及
戊○○應連帶給付原告新臺幣貳佰零壹萬參仟陸佰陸拾參元及附
表編號１所示之利息暨違約金。
被告天鶴機械工程股份有限公司、己○○、丁○○○、丙○○及
乙○○應連帶給付原告新臺幣壹仟陸佰陸拾萬元及附表編號２、
編號３所示之利息暨違約金。
訴訟費用新臺幣壹拾柒萬陸仟參佰伍拾陸元，由被告天鶴機械工
程股份有限公司、己○○、丁○○○、庚○○及戊○○連帶負擔
新臺幣壹萬玖仟零柒拾玖元；其餘由被告天鶴機械工程股份有限
公司、己○○、丁○○○、丙○○及乙○○連帶負擔。
    事實及理由
一、本件被告天鶴機械工程股份有限公司（下稱天鶴公司）、己○○、丁○○○、乙○○均未於言詞辯論期日到場，惟均無
    民事訴訟法第0386條所列之各種情形，爰准原告聲請，此部
    分由其一造辯論而為判決，先予敘明。
二、原告起訴主張：(一)被告天鶴公司於民國（下同）81年12月
    31日邀同被告己○○、丁○○○、庚○○及戊○○為連帶保
    證人，向原告借款新臺幣（下同）6,000,000.元，約定借款
    期間為20年，利息按原告之基準放款利率加一定之碼數計算
    ，並採機動利率，隨原告之基準放款利率調整而調整，本息
    自81年12月31日至101.年12月31日止，以每１個月為１期，
    分240.期平均攤還，於每月之31日各支付乙次；如未按期攤
    還本息時，即喪失期限利益，應一次全部清償，並自違約之
    日起，其逾期在６個月以內者，按上開利率之10％；超過６
    個月者，就超過６個月部分，按上開利率之20％計付違約金
    。(二)被告天鶴公司又於97年６月16日邀同被告己○○、丁○○○、丙○○及乙○○為連帶保證人，與原告簽訂「借款
    契約」，約定契約有效期間為１年，被告天鶴公司得在契約
    有效期間內，於10,000,000元之額度內，循環動用，利息按
    原告之基準放款利率（即年息4.15％）加年息1.96％（即年
    息6.11％）計算，並採機動利率，隨原告之基準放款利率調
    整而調整，本息按各筆借款約定之清償期償還；如未按期攤
    還本息時，即喪失期限之利益，應一次全部清償，並自違約
    之日起，其逾期在６個月以內者，按上開利率之10％；超過
    ６個月者，就超過６個月部分，按上開利率之20％計付違約
    金。被告天鶴公司於簽約後即陸續向原告借款，至97年11月
    16日止，共積欠6,600,000.元。(三)被告天鶴公司又於97年
    ７月２日再邀同被告己○○、丁○○○、丙○○及乙○○為
    連帶保證人，再向原告借款10,000,000元，約定借款期間為
    １年，利息按原告之基準放款利率（即年息4.15％）加年息
    1.76％（即年息5.91％）計算，按月給付，於每月之２日各
    支付一次，並採機動利率，隨原告之基準放款利率調整而調
    整；如未按期攤還本息時，即喪失期限之利益，應一次全部
    清償，並自違約之日起，其逾期在６個月以內者按上開利率
    之10％；超過６個月者，就超過６個月部分，按上開利率之
    20％計付違約金，共同簽發「本票」１紙為證。(四)詎被告
    天鶴公司對於上揭第１筆借款，僅依約付至97年11月31日該
    期止之本息，其後即未再依約支付，尚欠本金2,013,663.元
    及97年12月１日後之利息暨98年１月２日後之違約金未付；
    對於上揭第２筆借款，亦僅依約付至97年11月16日止之本息
    ，其後即未再依約支付，尚欠本金6,600,000.元及97年11月
    17日後之利息暨97年12月17日後之違約金未付；對於上揭第
    ３筆借款，亦僅依約付至97年11月２日該期止之利息，其後
    即未再依約支付，尚欠本金10,000,000元及97年11月３日後
    之利息暨97年12月４日後之違約金未付，迭催不理等情，為
    此依約（消費借貸及連帶保證）提起本件訴訟，請求判命被
    告分別連帶如數給付。
三、被告被告天鶴公司、己○○、丁○○○及乙○○均經本院合
    法通知，未於言詞辯論期日到場，亦未提出書狀為任何聲明
    或陳述。被告丙○○、庚○○及戊○○到場自認原告主張之
    事實屬實，惟被告丙○○以：渠目前無力清償等語，資為抗
    辯；被告庚○○及戊○○則以：渠願待天鶴公司之房屋拍賣
    後，清償不足之部分等語，資為抗辯。
四、查原告主張之上開事實，業據被告丙○○、庚○○及戊○○
    到場自認屬實，並有「借據」、「借款契約」、「授信約定
    書」、「本票」各１件（影本附卷，原本發還）及「放款帳
    務資料查詢單」共３件可資佐證，參以被告天鶴公司、己○○、丁○○○及乙○○均已去向不明，期日通知書均係以公
    示送達之方法為之，衡情應不可能向原告為清償等情，原告
    之主張自堪信為真實，亦即被告天鶴公司確有積欠原告如主
    文第１、２項所示之借款本息及違約金未付，依約應負清償
    之責；被告己○○、丁○○○、乙○○、丙○○、庚○○及
    戊○○分別為各筆借款之連帶保證人，依約應負連帶清償之
    責；從而原告依約（消費借貸及連帶保證）訴請被告分別連
    帶如數給付，自屬正當，應予准許。至「有無資力償還，乃
    係執行問題，不得據為不負履行義務之抗辯。」（參見最高
    法院19年度上字第1733號判例），故被告丙○○抗辯：渠目
    前無力清償等語，自不可採。被告庚○○及戊○○乃連帶保
    證人，並無先訴抗辯權，故渠等抗辯：渠等願俟天鶴公司之
    房屋拍賣後，清償不足之部分等語，亦不可採，併予敘明。
五、訴訟費用176,356.元（內含裁判費175,856.元及公示送達之
    登報費500.元），依民事訴訟法第85條第１項、第２項之規
    定，應由敗訴之被告分別連帶負擔，爰一併確定其數額如主
    文第３項所示。
六、據上論結，本件原告之訴為有理由，依民事訴訟法第0385條
    第１項前段、第85條第１項、第２項，判決如主文。
中    華    民    國    98    年    7     月    29    日
                  民事庭法      官  林金發
以上正本係照原本作成。
如不服本判決，應於本判決送達後20日內向本院提出上訴狀（並
附繕本）及繳納上訴裁判費，上訴於臺灣高等法院。
中    華    民    國    98    年    7     月    29    日
                        法院書記官  莊國南
┌───────────────────────────────────┐
│附表（98年度重訴字第24號）：                                          │
├───┬──────┬────────────┬───────────┤
│ 編號 │請 求 金 額 │ 利                  息 │ 違       約        金│
│      │（新 臺 幣）├──────┬─────┼───────────┤
│      │            │ 起  迄  日 │ 利    率 │計 算 之 期 間 及 利率│
├───┼──────┼──────┼─────┼───────────┤
│  １  │ 2,013,663元│自97年12月１│年息5.01％│自98年１月２日起至清償│
│      │            │日起至清償日│          │日止，逾期在６個月內部│
│      │            │止。        │          │分，按左列利率之10％計│
│      │            │            │          │算；逾期超過６個月部分│
│      │            │            │          │，按左列利率之20％計算│
├───┼──────┼──────┼─────┼───────────┤
│  ２  │ 6,600,000元│自97年11月17│年息6.12％│自97年12月17日起至清償│
│      │            │日起至清償日│          │日止，逾期在６個月內部│
│      │            │止。        │          │分，按左列利率之10％計│
│      │            │            │          │算；逾期超過六個月部分│
│      │            │            │          │，按左列利率之20％計算│
├───┼──────┼──────┼─────┼───────────┤
│  ３  │10,000,000元│自97年11月３│年息5.97％│自97年12月４日起至清償│
│      │            │日起至清償日│          │日止，逾期在六個月內部│
│      │            │止。        │          │分，按左列利率之10％計│
│      │            │            │          │算；逾期超過六個月部分│
│      │            │            │          │，按左列利率之20％計算│
└───┴──────┴──────┴─────┴───────────┘


司法院資訊處製作；財團法人民間司法改革基金會備份。
